臺灣高等法院臺南分院刑事判決
110年度上易字第208號
上  訴  人  臺灣雲林地方檢察署檢察官
被      告  陳國郎


上列上訴人因竊盜案件，不服臺灣雲林地方法院109年度易字第6
20號中華民國110年1月28日第一審判決（起訴案號：臺灣雲林地
方檢察署108年度偵字第7477號），提起上訴，本院判決如下：
    主  文
上訴駁回。
    理  由
壹、公訴意旨略以：余正理（經臺灣雲林地方檢察署檢察官另為
    不起訴處分確定）向告訴人蔡木森承租位於雲林縣○○鄉○○段
    000○0地號田地（下稱甲田地），設置竹材處理機具（下稱
    乙機具）及鐵門，余正理原欲販售乙機具與吳定豐（涉嫌廢
    棄物清理法部分，由臺灣雲林地方檢察署檢察官以109年度
    偵緝字第281號提起公訴）未果，吳定豐因此取得鐵門鑰匙
    ，乘得以自由出入甲田地之機會，被告陳國郎、吳定豐共同
    意圖為自己不法之所有，基於竊盜之犯意聯絡，自民國108
    年4月間某日起至同年5月27日止，吳定豐僱請被告陳國郎駕
    駛挖土機，共同在甲田地竊取土石得手，總開挖數量為334
    立方公尺，因認被告陳國郎涉犯修正前刑法第320條第1項之
    竊盜罪嫌。
貳、犯罪事實應依證據認定之，無證據不得認定其犯罪事實；又
    不能證明被告犯罪者，即應諭知無罪之判決。刑事訴訟法第
    154 條、第301 條第1 項分別定有明文。又基於無罪推定原
    則，被告犯罪之事實應由檢察官提出證據，並指出證明方法
    加以說服，使法院達於確信之程度，始得為被告有罪之認定
    ，否則，即應諭知被告無罪，由檢察官蒙受不利之訴訟結果
    ，此為檢察官於刑事訴訟個案中所負之危險負擔，即實質舉
    證責任（最高法院100 年度臺上字第6294號判決意旨參照）
    。再告訴人之告訴，係以使被告受刑事訴追為目的，是其陳
    述是否與事實相符，仍應調查其他證據以資審認。告訴人之
    陳述如無瑕疵，且就其他方面調查又與事實相符，固足採為
    科刑之基礎，倘其陳述尚有瑕疵，而在未究明前，遽採為論
    罪科刑之根據，即難認為適法（最高法院52年臺上字第1300
    號、61年臺上字第3099號判決意旨可參）。
參、公訴意旨認被告陳國郎涉有竊盜犯行，係以同案被告余正理
    之供述、告訴人蔡木森之指訴、雲林縣政府108年6月25日辦
    理現場勘查紀錄、雲林縣政府108年8月1日府水管二字第108
    3727224號函暨所附測量成果報告、雲林縣環境保護局環境
    稽查工作紀錄影本、土地租賃契約書、現場照片為據。被告
    則堅詞否認有何竊盜犯行，辯稱：我是受吳定豐僱用到現場
    整地等語。
肆、竊盜罪應以行為人對於他人動產主觀上具有不法所有意圖為
    要件，如行為人主觀上對於所取得之物欠缺不法所有意識，
    縱使有取得他人動產之客觀事實，亦不能論以竊盜罪，又刑
    法第320條第1項之竊盜罪，屬故意犯，並無處罰過失犯之規
    定，是就被告主觀上具有竊盜之故意，應由檢察官舉證至毫
    無合理懷疑之程度，方足以竊盜罪論處。本件被告就其於10
    8年4月間某日起至同年5月27日止，駕駛挖土機在甲田地開
    挖坑洞等情，供述明確在卷（警卷第9-11頁，偵卷第65-67
    頁、97-99頁、127-129頁），且有雲林縣政府108年6月25日
    辦理現場勘查紀錄、雲林縣政府108年8月1日府水管二字第1
    083727224號函暨所附測量成果報告在卷可佐（警卷第49-51
    頁、第53-79頁），固堪認定，然就被告是否於主觀上有竊
    盜之不法所有意圖，經查：
一、被告於偵查及審理中均供稱：前往甲田地開挖坑洞，是受吳
    定豐僱用，目的在於整地、種樹，吳定豐向我表示有取得余
    正理同意，我是被吳定豐請來做工，種樹跟整地而已（警卷
    第10頁，偵卷第67頁、129頁），就此證人吳定豐於原審審
    理程序證稱：是我請被告來甲田地工作，我會詳細跟被告講
    ，我會全程監督，被告做不好，我還會指點一下，甲田地是
    我租的，我從107年1月份就去看，3月份正式與余正理交涉
    （原審卷第101-102頁）、我107年3月份就租這個土地，當
    初跟余正理談的時候，因為我是地理師，我說這樣破壞地理
    ，我跟你租土地，跟你買機械，租金是我交的，余正理的土
    方麻煩他運走（同卷第103頁）、我是向余正理承租，余正
    理有將水電、鑰匙交接給我（同卷第105頁）、現場有挖洞
    ，是我叫被告挖的（同卷第106頁）等語，與被告上開辯解
    並無不符，是被告辯稱，前往現場開挖坑洞，係受僱於吳定
    豐（原判決第2頁第3行誤載為余正理，應予更正），由吳定
    豐指示開挖之位置及方式等情，並非無據。
二、甲田地為告訴人蔡木森與他人共有，並出租與余正理使用，
    現場出入口鑰匙，由余正理保管等情，為告訴人蔡木森證述
    在卷（警卷第13-15頁，偵卷第51頁，原審卷第123頁），核
    以證人余正理證稱：我向蔡木森租甲田地，因為我地上物還
    沒有清理完畢，所以地還沒有還給蔡木森，我有把甲田地上
    的機械設備賣給吳定豐、賴進益，所以吳定豐可以進入（警
    卷第5頁）、我當時是出售製造竹子的機器給吳定豐，並沒
    有租土地給吳定豐，大門的鑰匙吳定豐也有（偵卷第67頁、
    97頁）、我是跟賴進益訂契約，賴進益再找吳定豐合夥，我
    把工廠竹材設備賣給他，我有把鑰匙交給賴進益，吳定豐是
    合夥人（原審卷第113-114頁）、當初我賣設備給他們還沒
    有終止契約的時候，這段期間他們可以自由出入（原審卷第
    116頁）、我有碰到吳定豐他們在整地、種樹，我跟他說不
    要再種樹了（原審卷第119頁）等情，亦屬相符，是以，吳
    定豐確實曾保有甲田地出入之鑰匙，可以自由出入並曾實際
    使用甲田地，亦可認定。　
三、被告受僱於吳定豐，前往甲田地開挖坑洞，依吳定豐之證述
    ，係以種樹、整地之名義僱用被告，證人余正理亦證稱，確
    實曾見到被告與吳定豐在甲田地種樹、整地，則以被告僅為
    受僱人，且亦確實從事整地、種樹等一般事務，吳定豐更有
    出入甲田地之鑰匙，以被告而言，實難認於主觀上就其受僱
    於吳定豐開挖土地之行為，有何主觀上不法所有之意圖。縱
    使依證人余正理所述，甲田地並未出租與吳定豐，吳定豐僅
    向其購買工廠設備，然余正理既未禁止吳定豐進出甲田地，
    又曾經在甲田地遇見吳定豐與被告進行種樹、整地等行為，
    亦未加以制止，則被告對於吳定豐與余正理間關於甲田地使
    用權限不清之情況，亦無從知悉，此亦可由108年5月27日，
    獲報至現場處理之員警麥榮盛證稱：被告看到我下車，我問
    他什麼事，被告說是余正理報案的，我問余正理，他說有糾
    紛，後來吳定豐開車過來，吳定豐跟余正理在爭吵土地及金
    錢糾紛，被告靜靜的在旁邊等情（本院卷第57頁），可證就
    甲田地之使用權限，余正理與吳定豐仍有糾紛，而吳定豐亦
    就其等糾紛訴諸法律途徑，此有吳定豐另案之警詢及偵查筆
    錄可參（本院卷第61-73頁），則以被告僅受僱於吳定豐，
    吳定豐主觀上認為對於甲田地有使用權限之情況下，亦無從
    認定被告有何與吳定豐共同意圖為自己不法之所有，基於竊
    盜之犯意聯絡而開挖甲田地竊取土方之行為。
伍、駁回上訴之理由
　　原判決以無法證明被告有不法所有之竊盜意圖，諭知被告無
    罪，核無違誤。檢察官上訴意旨又以，被告已坦承前往甲田
    地挖取土石，僅否認將土石載離現場，辯稱將土石放在邊坡
    ，並提出照片為證，然依被告提出之照片，並無法證明該處
    土石即為被告挖取甲田地之土石後前往放置，故被告所辯不
    足採，原判決諭知被告無罪，實有未洽等語，然被告係受僱
    於吳定豐前往整地、種樹，已如前述，則被告受吳定豐之指
    示開挖坑洞並挖取土方，並無何不合理之處，並無證據證明
    被告有何不法所有之竊盜意圖，已為原判決就檢察官所舉之
    各項證據詳予析論，檢察官之舉證既已無法達於毫無合理懷
    疑有罪之心證，被告所提之照片與其辯解是否相符，本無庸
    贅論，檢察官提起上訴，並未提出其他事證足以證明被告有
    起訴意旨所指之竊盜犯行，原判決之理由又無何違反經驗或
    論理法則之情況，檢察官仍以被告辯解不可採為由提起上訴
    ，請求撤銷原判決，改為被告有罪之諭知，並無理由，應予
    駁回。
陸、應適用之法律：刑事訴訟法法第368條。　　
本案經檢察官許景睿提起公訴、檢察官林豐正提起上訴、檢察官
楊碧瑛到庭執行職務。
中　　華　　民　　國　　110 　年　　5 　　月　　18　　日
                  刑事第一庭    審判長法  官  楊清安
                                      法　官  陳珍如
                                      法  官  蕭于哲
以上正本證明與原本無異。
不得上訴。
                         　　　　　   書記官　徐振玉
中　　華　　民　　國　　110 　年　　5 　　月　　18　　日